【裁判字號】    92,訴,3
【裁判日期】    920609
【裁判案由】    違反槍砲彈藥刀械管制條例
【裁判全文】
臺灣基隆地方法院刑事判決                              九十二年度訴字第三號
    公  訴  人  臺灣基隆地方法院檢察署檢察官
    被      告  甲○○
                乙○○
右列被告因違反槍砲彈藥刀械管制條例案件，經檢察官提起公訴（九十一年度偵字第
五三七、三八四二號、九十一年度偵緝字第一六七號），本院判決如左：
    主  文
甲○○意圖他人受刑事處分，向該管公務員誣告，處有期徒刑捌月；又未經許可持有
可發射子彈具有殺傷力之改造手槍，處有期徒刑壹年，併科罰金新臺幣萬元，罰金
如易服勞役以新臺幣玖佰元（即銀元佰元）折算壹日，扣案槍枝管制編號0000
000000號可發射子彈具有殺傷力之改造手槍壹把（含彈匣壹個）沒收；又偽造
署押，足以生損害於公眾及他人，處有期徒刑肆月，如附表所示偽造之「己○○」署
押陸枚、指印拾枚均沒收。應執行有期徒刑壹年拾月，併科罰金新臺幣萬元，罰金
如易服勞役以新臺幣玖佰元（即銀元佰元）折算壹日，扣案槍枝管制編號0000
000000號可發射子彈具有殺傷力之改造手槍壹把（含彈匣壹個）、如附表所示
偽造之「己○○」署押陸枚、指印拾枚均沒收。
甲○○被訴收受贓物及變造特種文書部分均無罪。
乙○○無罪。
    事  實
一、緣甲○○於民國（下同）九十年二月十六日下午四時許，在新竹縣湖口鄉○○路
    旁達生陸橋下停車場，欲以新臺幣（下同）三萬元代價，向陳銘順購買一兩重之
    第二級毒品安非他命，不料陳銘順竟以白糖一兩冒充安非他命交付甲○○，當場
    遭甲○○識破後，陳銘順迅速逃逸，途中因發生車禍為甲○○自後追及，陳銘順
    復持改造左輪手槍一把對準甲○○，甲○○見狀不敢繼續追究，但其心有未甘，
    竟意圖使陳銘順受較重之持槍強盜罪刑事處分，而於九十年二月十六日晚間七時
    許，至新竹縣警察局竹北分局湖口分駐所向該管警員誣告稱：「今（十六日）下
    午十六時許，我於湖口鄉○○路旁達生新市場停車場內遭不明男子持槍搶奪強盜
    財物，所以至分駐所製作偵訊筆錄。」、「今（十六日）十六時許，我由台北開
    車經過湖口鄉○○路達生新市場旁停車場時，將駕駛之小自客（Ｔ四－○五八一
    ）停放於停車場內，下車至達生橋下購買（蚵仔麵）後要返回車上時，有一陌生
    男子由後走近時，用槍頂住我背後並用左手搜我的衣褲口袋，將我左後口袋之新
    臺幣搶走，該陌生男子搶走錢後，往停放於停車場之（Ｈ二－七六七七）號小自
    客車，駕車逃離現場。」、「該嫌疑人約一七七公分，直髮金黃色，著白色內衣
    ，灰色長褲，該員因沒有說話所以我不知道口音。」、「（今天警方所提供之小
    自客Ｈ二－七六七七之駕駛口卡是否為該嫌疑人？）警方所提供之口卡為該嫌疑
    人沒有錯。」、「（警方如果將小自客車Ｈ二－七六七七駕駛陳銘順逮捕到案你
    是否願意出面指認及作證？）願意。」等語，復於九十年二月二十二日凌晨零時
    五十分至新竹縣警察局竹北分局當面指認陳銘順稱：「（警方所查獲之陳銘順、
    許美雲是否就是駕駛Ｈ二－七六七七號自小客車持槍搶你現金新臺幣三萬元之人
    ？）就是他們二人沒錯，經當面指證。」等語，以此方式誣告陳銘順犯持槍強盜
    罪，嗣因陳銘順否認犯罪並供出其向甲○○詐欺三萬元之經過，經檢察官偵查後
    發現甲○○涉嫌誣告，甲○○始於九十一年八月一日晚間九時十五分在臺灣基隆
    地方法院檢察署接受檢察官偵訊時坦承誣告陳銘順犯持槍強盜罪之犯行。
二、甲○○未經許可，於九十年九月間某日，循雜誌廣告內容與真實姓名、年籍均不
    詳之黃姓成年男子聯絡，二人相約在臺中市第一廣場附近，由甲○○以八千元之
    代價，向該名黃姓男子購買以仿BERETTA 廠半自動手槍製造之玩具手槍拆除槍管
    內阻鐵改造而成可發射子彈具有殺傷力之改造手槍一把（含彈匣一個）持有之。
    迄九十年十二月間，該把改造手槍（含彈匣一個）遭友人戊○○取走，經警於九
    十一年二月三日前往戊○○住處，由其母吳碧蓮將該把改造手槍（含彈匣一個）
    交予警方，始查悉上情。
三、甲○○於九十一年五月十一日凌晨四時許，騎乘其所竊得之車牌號碼ＷＳＢ--一
    五七號重型機車（竊盜部份另案審理），途經臺北市中山區○○○道口附近為警
    逮捕，竟為逃避刑責，冒用「己○○」名義應訊，並基於偽造署押之接續犯意，
    在臺北市政府警察局中山分局之逮捕通知書上偽簽「己○○」之姓名一次及按捺
    指印一枚，在權利告知書上偽簽「己○○」之姓名一次及按捺指印一枚，在夜間
    詢問同意書上偽簽「己○○」之姓名一次及按捺指印一枚，在九十一年五月十一
    日清晨五時八分之偵訊筆錄上偽簽「己○○」之姓名二次及按捺指印七枚，嗣經
    警隨案移送臺灣臺北地方法院檢察署，續於九十一年五月十一日中午十二時訊問
    筆錄上偽簽「己○○」之姓名一次，足以生損害於己○○及犯罪偵審之正確性。
    後因臺灣基隆地方法院檢察署檢察官依據前揭資料以己○○涉有竊盜罪嫌聲請簡
    易判決處刑，經本院以九十一年度基簡字第五六三號判處有罪，並將該判決書送
    達己○○本人後，己○○始發覺其遭人冒用姓名，並經本院將甲○○於警局所按
    捺之指印卡與己○○本人之指紋卡送請內政部警政署刑事警察局輸入電腦比對結
    果，始發覺甲○○冒用應訊之上情。
四、案經基隆市警察局第二分局、臺北市政府警察局大安分局、中山分局、桃園縣警
    察局中壢分局報告暨臺北市政府警察局士林分局報請臺灣士林地方法院檢察署檢
    察官呈請臺灣高等法院檢察署移轉臺灣基隆地方法院檢察署檢查官偵查起訴。
    理  由
壹、有罪部分：
一、右揭事實，業據被告甲○○先後於警局詢問、檢察官偵查及本院調查、審理中坦
    承不諱，並經被害人陳銘順於臺灣臺中地方法院檢察署九十年度偵字第一五六六
    三號強盜案件偵查中指述明確，另有新竹縣警察局竹北分局九十年二月十六日偵
    訊筆錄、九十年二月二十二日偵訊筆錄、臺北市政府警察局中山分局九十一年五
    月十一日偵訊筆錄、逮捕通知書、權利告知書、夜間詢問同意書、臺灣臺北地方
    法院檢察署九十一年五月十一日訊問筆錄各一份在卷可稽，復有被告甲○○所有
    之槍枝管制編號0000000000號可發射子彈具有殺傷力之改造手槍一把
    （含彈匣一個）扣案為證，該把改造手槍經送鑑驗結果，確實具有單位面積動能
    高達一九九．一七焦耳／平方公分可穿透人體皮肉層之殺傷力，有內政部警政署
    刑事警察局九十一年三月一日（九一）刑鑑字第○九一○○二五九○三號函在卷
    可參，足認被告甲○○之自白與事實相符。被告甲○○罪證明確，犯行洵堪認定
    ，應予依法論科。
二、核被告甲○○如事實欄一所示行為，係犯刑法第一百六十九條第一項之誣告罪，
    如事實欄二所示行為，係犯槍砲彈藥刀械管制條例第十一條第四項未經許可持有
    可發射子彈具有殺傷力之改造手槍罪，如事實欄三所示行為，係犯刑法第第二百
    十七條之偽造署押罪。按臺北市政府警察局中山分局之逮捕通知書、權利告知書
    、夜間詢問同意書均係員警為證明訊問程序確實依據刑事訴訟法規定而為，其用
    意同於筆錄開端直接載明，是以被告甲○○於其上簽名及按捺指印並無表明文書
    之意，應僅係偽造署押而非偽造文書，公訴人認被告甲○○此項行為係犯刑法第
    二百十六條、第二百十條之行使偽造私文書罪嫌，容有誤會，起訴法條應予變更
    。被告甲○○於為警查獲之際即基於單一之犯罪決意，冒用「己○○」之名義應
    訊，因此其應自始至終在各階段均有冒用「己○○」之名義偽造署押之意思，故
    其於逮捕通知書上、權利告知書上、夜間詢問同意書上、偵訊筆錄、訊問筆錄上
    偽造「己○○」之簽名及指印，不過行為之接續以完成整個犯罪，乃為單純一罪
    之接續犯。被告甲○○所犯上開三罪間之犯意各別、行為互殊、構成要件迥異，
    應予分論併罰。爰審酌被告甲○○之品行、犯罪動機、目的、手段、犯罪所生危
    害及犯罪後態度等一切情狀，量處如主文第一項所示之刑，並定其應執行之刑。
    扣案槍枝管制編號0000000000號可發射子彈具有殺傷力之改造手槍一
    把（含彈匣一個）係屬違禁物，應依刑法第三十八條第一項第一款之規定宣告沒
    收；如附表所示偽造之「己○○」署押五枚、指印十枚，均應依刑法第二百十九
    條之規定宣告沒收。
貳、被告甲○○被訴收受贓物無罪部分：
一、公訴意旨略以：被告甲○○基於收受贓物之犯意，於九十一年一月間自證人丙○○處收受丙○○所竊得之MOTOROLAＶ三六八八行動電話一具，供己使用，因認被
    告甲○○涉犯刑法第三百四十九條第一項之收受贓物罪嫌。
二、訊據被告甲○○，迭於警局詢問、檢察官偵查及本院調查、審理中均堅決否認有
    此收受贓物犯行，並辯稱：伊曾出借一具行動電話給丙○○，丙○○竟不慎遺失
    ，故丙○○表示要以該具MOTOROLAＶ三六八八行動電話償還伊，伊根本不知道該
    具行動電話是贓物等語。經本院訊問證人丙○○證稱：「（是否九十一年一月將
    一支MOTOROLA行動電話交給甲○○？）對，我是在被害人劉芷涵住處偷的，被告
    甲○○不知道我去偷，因為當時我向他借手機遺失，我就拿這支手機賠他，我並
    未告訴他是偷來的，我說是我買的，我只有交給他手機沒有電話卡。」等語明確
    （詳見本院九十二年三月二十五日訊問筆錄），證人丙○○之證詞核與被告甲○○之辯解相符，且衡諸行動電話不像汽、機車等物品具有所有權人辨識資料，一
    般人無法單從行動電話之外觀研判是否為贓物，證人丙○○既未告知被告甲○○
    有關該具行動電話之來源，自不能單憑證人丙○○曾放置其他竊盜所得贓物於被
    告甲○○所居住之房間一節，即推斷被告甲○○對該具行動電話亦有贓物之認識
    ，此外復查無其他積極證據足證被告甲○○主觀上對該具行動電話有贓物之認識
    而收受之，應就被告甲○○被訴收受贓物部分依法為無罪判決之諭知。
、被告甲○○、乙○○被訴共同變造特種文書無罪部分：
一、公訴意旨略以：被告甲○○於九十一年二月初與被告乙○○共同基於變造特種文
    書之犯意聯絡，由被告乙○○提供自己之照片二張予被告甲○○，由被告甲○○
    將證人丙○○所寄藏之丁○○所有身分證及駕駛執照各一枚換貼為被告乙○○之
    照片，足生損害於丁○○本人及戶政機關對戶籍管理、監理機關對車輛駕駛人管
    理之正確性，因認被告二人係共犯刑法第二百十二條之變造特種文書罪嫌。
二、訊據被告甲○○，固坦承有右揭變造特種文書之犯行不諱，惟被告乙○○則迭於
    警局詢問、檢察官偵查及本院調查、審理中均堅決否認有提供照片委請被告甲○○變造丁○○身分證及駕駛執照之犯行，並辯稱：伊根本不知道有此事，平時伊
    將照片放在客廳櫃子抽屜裡，被告甲○○及證人丙○○均曾住過伊住處，也都有
    機會拿取伊照片，伊是到警員來搜索時，才看到伊照片被換貼至丁○○身分證及
    駕駛執照上，伊並無因案遭通緝之紀錄，沒有必要偽造證件等語。按被告之自白
    不得作為有罪判決之唯一證據，仍應調查其他必要之證據，以察其是否與事實相
    符，刑事訴訟法第一百五十六條第二項定有明文。被告甲○○雖自白有右揭變造
    特種文書之犯行，惟證人丙○○於本院調查時到庭具結證稱：「（九十一年二月
    初將丁○○的身分證及駕照交給被告乙○○？）我是將丁○○的身分證及駕照連
    同附表二的證件（指起訴書附表二所示證件）都是一起放在一個袋子裡面，丁○○的身分證及駕照是我拿被告乙○○的照片換貼上去的，乙○○並不知情，當時
    他與女友出去，他把照片放在客廳的沙發旁的櫃子抽屜裡面，我是好奇好玩，是
    我自己做的。」等語明確（詳見本院九十二年三月二十五日訊問筆錄），證人丙○○之證言核與被告乙○○之辯解情節相符，是本案尚難單憑被告甲○○之自白
    ，即認定其與被告乙○○曾有共同犯意聯絡及行為分擔以變造丁○○之身分證與
    駕駛執照。此外復查無其他積極足以佐證被告甲○○與被告乙○○有共同變造特
  種文書之犯行，應就被告二人被訴共同變造特種文書部分依法為無罪判決之諭知
    。
肆、被告乙○○被訴寄藏贓物無罪部分：
一、公訴意旨略以：被告乙○○於九十年八月、九月間自證人丙○○處寄藏如起訴書
    附表二所示由丙○○所竊得之贓物一批放置於基隆市○○區○○路一○八巷四十
    號住處，因認被告乙○○涉犯刑法第三百四十九條第二項之寄藏贓物罪嫌。
二、訊據被告乙○○，亦堅決否認有寄藏贓物之犯行，並辯稱：伊住處一樓有三間房
    間，一間伊自己住，一間給被告甲○○住，一間給證人丙○○住，起訴書附表二
    所示贓物係在被告甲○○房間查獲，並非證人丙○○交給伊保管，伊也是到警察
    搜索之際才知悉有該批贓物存在等語。經查，證人許順仰（基隆市警察局第二分
    局員警）到庭具結證稱：「搜索時現場未拍照，當時屋內只有被告乙○○一人，
    我們在客廳先查到吸食器及殘渣袋，又在客廳旁一個房間內發現有一個有輪子可
    拉的行李箱，裡面有被害人的存摺證件等物品，物品有無用袋子包裝不記得了‧
    ‧‧行李箱內的證件就如警卷內所附的影本及證件，我當時有問被告乙○○這個
    行李箱是何人的，他說是甲○○的，我們就去附近的電動玩具店逮捕甲○○，（
    被告乙○○住處）一樓有三間房間，一間是空房，一間是套房，另一間就是搜到
    行李箱的房間，其他房間都未搜到物品。」等語明確（詳見本院九十二年三月二
    十五日訊問筆錄），另被告甲○○亦坦承起訴書附表二所示贓物，係在伊向被告
    乙○○借住之房間內行李箱所查獲等情明確，且證人丙○○亦到庭具結證稱：「
    我與被告二人同住過基隆市○○路一○八巷四十號，是被告乙○○的家，我們三
    人都有同住，時間是在九十年二月三日之前有住，我當時是自己一間，乙○○是
    自己一間，我與甲○○是輪流住，我是有時會回來住，我與甲○○是共住一間，
    房間內的東西都是我的，‧‧‧並未交給被告二人保管。」等語明確（詳見本院
    九十二年三月二十五日訊問筆錄），由此情研判，被告乙○○對於被告甲○○之
    行李箱內物品既無管領權，亦未曾受證人丙○○所託代為保管該批贓物，自不得
    單憑該批贓物係在被告乙○○住處內所查獲一節，即認被告乙○○有受證人丙○○所託寄藏該批贓物之犯行。此外復查無其他積極足以佐證被告乙○○有寄藏贓
    物之犯行，應依法就被告乙○○被訴寄藏贓物部分為無罪判決之諭知。
據上論斷，應依刑事訴訟法第二百九十九條第一項前段、第三百條、第三百零一條第
一項，槍砲彈藥刀械管制條例第十一條第四項，刑法第一百六十九條第一項、第二百
十七條第一項、第二百十九條、第五十一條第五款、第三十八條第一項第一款，罰金
罰鍰提高標準條例第二條，判決如主文。
本案經檢察官熊南彰到庭執行職務。
中      華      民      國    九十二    年      六      月      九      日
                                    臺灣基隆地方法院刑事第二庭
                                        法      官  蔡  佳  玲
右正本證明與原本無異。
對於本件判決如有不服，應於收受送達後十日內，向本院提出上訴書狀，上訴於臺灣
高等法院，並按他造當事人之人數附具繕本。
                                        書  記  官  劉  珍  珍
中      華      民      國    九十二    年      六      月      九      日
【附錄本案論罪科刑法條全文】
刑法第一百六十九條第一項：
意圖他人受刑事或懲戒處分，向該管公務員誣告者，處七年以下有期徒刑。
刑法第二百十七條第一項：
偽造印章、印文或署押，足以生損害於公眾或他人者，處三年以下有期徒刑。
槍砲彈藥刀械管制條例第十一條：
未經許可，製造、販賣或運輸第四條第一款所稱其他可發射金屬或子彈具有殺傷力之?
各式槍砲者，處五年以上有期徒刑，併科新臺幣一千萬元以上罰金。
未經許可，轉讓、出租或出借前項所列槍砲者，處三年以上十年以下有期徒刑，併科?
新臺幣七百萬元以下罰金。
意圖供自己或他人犯罪之用，而犯前二項之罪者，處無期徒刑或七年以上有期徒刑，?
併科新臺幣一千萬元以下罰金。
未經許可，持有、寄藏或意圖販賣而陳列第一項所列槍砲者，處一年以上七年以下有?
期徒刑，併科新臺幣七百萬元以下罰金。
第一項至第三項之未遂犯罰之。
附表：
項      目        所        在        位        置            數   量
偽造之己○○指印  臺北市政府警察局中山分局九十一年五月十一日  柒   枚
                  偵訊筆錄
偽造之己○○指印  臺北市政府警察局中山分局逮捕通知書          壹   枚
偽造之己○○指印  臺北市政府警察局中山分局權利告知書          壹   枚
偽造之己○○指印  臺北市政府警察局中山分局夜間詢問同意書      壹   枚
偽造之己○○署押  臺灣臺北地方法院檢察署九十一年五月十一日訊  壹   枚
                  問筆錄
偽造之己○○署押  臺北市政府警察局中山分局九十一年五月十一日  貳   枚
                  偵訊筆錄
偽造之己○○署押  臺北市政府警察局中山分局逮捕通知書          壹   枚
偽造之己○○署押  臺北市政府警察局中山分局權利告知書          壹   枚
偽造之己○○署押  臺北市政府警察局中山分局夜間詢問同意書      壹   枚


司法院資訊處製作；財團法人民間司法改革基金會備份。
